臺灣臺北地方法院民事判決　　　　　　 93年度重訴字第944號
原　　　告　戊○○
　　　　　　甲○○
共　　　同
訴訟代理人　許華雄律師
被　　　告　丁○○
訴訟代理人　邱國旺律師
　　　　　　林建平律師
上列當事人間請求確認債權存在事件，本院於中華民國94年6月8
日言詞辯論終結，判決如下：
    主  文
原告之訴駁回。
訴訟費用由原告負擔。
    事實及理由
(甲)程序方面：
  原告甲○○原名為林祉妡，於民國91年6月7日，更名為甲○○
  ，此有原告甲○○之戶籍謄本在卷可稽，合先敘明。
(乙)實體方面：
一原告主張：兩造於88年11月24日，簽訂和解書（下稱第一份和
  解書），約定被告因基隆監獄工程積欠原告之新臺幣（下同）
  27,852,585元，被告給付原告4,177,888元，其餘 23,674,697
  元，依和解書第4 條約定，倘若被告將來有所發展而賺錢時，
  應本於良心良知誠信原則再償還原告。詎被告事後堅稱原告已
  拋棄上開23,674,697元債權，爰請求確認兩造間有23,674,697
  元債權存在云云。並聲明：確認原告對被告有23,674,697元債
  權存在。
二被告則以：兩造固於88年11月24日，簽訂第一份和解書，約定
  被告因基隆監獄工程積欠原告之27,852,585元，被告給付原告
  4,177,888元，其餘23,674,697 元約定被告將來有所發展而賺
  錢時再償還原告。惟原告另於90年11月21日，委由訴外人乙○○為代理人，與被告在陳韻如律師處簽訂和解書（下稱第二份
  和解書），約定就第一份和解書所生之債權債務關係另行達成
  和解，被告當場給付原告1,000,000 元，兩造間已無任何債權
  債務關係，原告不得向原告為任何請求。是被告已支付乙○○
  現金200,000 元，並開立發票人為王淑惠，付款人為桃園信用
  合作社大林分社，面額為800,000 元之支票予乙○○提示兌現
  ，依民法第737條規定，原告基於第一份和解書之 23,674,697
  元債權，已因和解拋棄權利而消滅等語，資為抗辯。並聲明：
  原告之訴駁回。
三兩造不爭執之事實：
(一)兩造於88年11月24日，簽訂第一份和解書，約定被告因基隆監
  獄工程積欠原告之27,852,585元，被告給付原告4,177,888 元
  ，其餘23,674,697元，依和解書第4 條約定，倘若被告將來有
  所發展而賺錢時，應本於良心良知誠信原則再償還原告，為兩
  造所不爭執，有該和解書在卷可稽。
(二)乙○○於90年11月21日，提出以原告名義所出具之債權債務授
  權書、原告甲○○之印鑑證明，以原告代理人之身分，與被告
  在陳韻如律師處簽訂第二份和解書，約定被告當場給付原告1,
  000,000 元，兩造間就第一份和解書已無任何債權債務關係，
  原告不得向原告為任何請求，且被告已支付乙○○現金200,00
  0 元，並開立發票人為王淑惠，付款人為桃園信用合作社大林
  分社，面額為800,000 元之支票予乙○○提示兌現，為兩造所
  不爭執，有債權債務授權書、原告甲○○之印鑑證明、和解書
  、對帳單在卷足憑，亦經證人陳韻如律師結證屬實，復有證人
  陳韻如律師提出之債權債務授權書原本、原告甲○○之印鑑證
  明原本、和解書原本足憑（參照外放證物袋）。
四得心證之理由：
  本件兩造所爭執之處，應在於原告是否授與乙○○代理權，與
  被告簽訂前開第二份和解書？
(一)查乙○○於90年11月21日，提出以原告名義所出具之債權債務
  授權書、原告甲○○之印鑑證明，以原告代理人之身分，與被
  告在陳韻如律師處簽訂第二份和解書，已如前述。而依證人陳
  韻如律師證稱：「（法官問：當時簽訂第二份和解書的過程如
  何？）當時原告方面有人打電話給我，說他們已經談好了，但
  是沒有辦法親自過來，我就告訴原告要出具授權書及印鑑證明
  ，後來原告方面是由乙○○過來，乙○○過來時有帶他的身分
  證、債權債務授權書及原告甲○○的印鑑證明，因為原告戊○○在授權書上蓋手印，所以就沒有要求原告戊○○在出具印鑑
  證明，被告部分是被告本人過來的，後來就簽訂第二份和解書
  。（法官問：乙○○當時有無表示授權的範圍？）兩造當時是
  已經事先先談好，只是過來找律師見證，原告方面當時表示全
  權授權乙○○處理，且乙○○有出具全權授權的授權書。」等
  語，且被告於簽訂第二份和解書當時，曾打電話聯絡原告戊○○，確認原告確係授權乙○○處理第一份和解書之債權，原告
  戊○○對此亦不爭執（參照本院第58頁）。況原告戊○○於本
  院審理中陳稱：伊因積欠訴外人丙○○工程尾款，伊告訴丙○○表示被告有欠伊錢，丙○○表示要出面來向被告要錢，丙○○要跟被告要錢時伊有同意，伊有授與丙○○代理權，嗣丙○○再找訴外人華晉億，華晉億去要錢時委託書是寫給乙○○，
  華晉億有叫伊寫委託書給乙○○，是委託乙○○去要第一份和
  解書的錢，但是伊的意思是談的結果要經過伊同意才算數等語
  （參照本院卷第37頁）。是綜前所述，原告戊○○有授與乙○○代理權與被告洽談第一份和解書之債權，堪以認定，原告戊○○嗣後否認其曾出具債權債務授權書予乙○○，自不足取。
(三)按私文書經本人或其代理人簽名、蓋章或按指印或有法院或公
  證人之認證者，推定為真正。民事訴訟法第358條第1項定有明
  文。查原告甲○○陳稱：前開印鑑證明確係伊所親自申請，係
  因辦理不動產過戶手續始為申請，該印鑑證明上之印章均由伊
  親自保管，伊並未交付予原告戊○○，至前開債權債務授權書
  上「林祉妡」之印文，並非伊所蓋用，但前開債權債務授權書
  上「林祉妡」之印文，確係與上開印鑑證明上「林祉妡」之印
  文相符等語。另經本院勘驗前開債權債務授權書及印鑑證明上
  有關「林祉妡」之印文，二者形體、印跡均屬相同，此有本院
  94年6月8日勘驗筆錄在卷可證（見本院卷第80頁反面），則前
  開債權債務授權書記載：「本人全權委託乙○○先生代為處理
  本人與丁○○之債權債務清償事宜，本人且將和解書正本交付
  予洪先生代為保管連同本授權書，出示以資證明，授權人：戊○○、林祉妡。」依首揭規定，自應推定上開記載為真正，堪
  認原告戊○○有授與乙○○代理權與被告洽談第一份和解書之
  債權，原告甲○○主張其未出具債權債務授權書予乙○○，殊
  不足取。
(四)另按代理人於代理權限內，以本人名義所為之意思表示，直接
  對本人發生效力。代理權之限制及撤回，不得以之對抗善意第
  三人。但第三人因過失而不知其事實者，不在此限。代理權係
  以法律行為授與者，其授與應向代理人或向代理人對之為代理
  行為之第三人，以意思表示為之。民法第103條第1 項、第107
  條第167 條定有明文。次按稱和解者，謂當事人約定，互相讓
  步，以終止爭執或防止爭執發生之契約。和解有使當事人所拋
  棄之權利消滅及使當事人取得和解契約所訂明權利之效力。民
  法第736條、第737條亦定有明文。查原告授與乙○○代理權與
  被告簽訂第二份和解書，約定被告當場給付原告1,000,000 元
  ，兩造間就第一份和解書已無任何債權債務關係，原告不得向
  原告為任何請求，且被告已將該1,000,000 元交付乙○○，依
  民法第103 條之規定，該第二份和解書直接對原告本人發生效
  力，則原告基於第一份和解書對被告之23,674,697元債權，依
  民法第737 條之規定，已因拋棄該債權而消滅。至原告戊○○
  主張其授權乙○○處理第一份和解書債權，該洽談結果必須經
  原告戊○○同意才算數云云，依民法第107 條之規定，其授與
  乙○○代理權之限制，不得以之對抗善意之被告。故原告請求
  確認其依第一份和解書對被告有23,674,697元債權存在，即屬
  無據。
五從而，原告請求確認其依第一份和解書對被告有23,674,697元
  債權存在，為無理由，應予駁回。
六本件事證已臻明確，兩造其餘主張、陳述及所提證據，經審酌
  與本院前揭判斷不生影響，毋庸再予審酌，併此敘明。
七訴訟費用負擔之依據：民事訴訟法第78條、第85條第1 項前段
  。
中　　華　　民　　國　　94　　年　　6 　　月　　30　　日
  　　　　　　　　　民事第六庭法　　　官  姜悌文
右為正本係照原本作成
如對本判決上訴，須於判決送達後20日內向本院提出上訴狀，並
依上訴利益繳納上訴費。
中　　華　　民　　國　　94　　年　　6 　　月　　30　　日
                              法院書記官　方蟾苓
